【裁判字號】    97,易,1752
【裁判日期】    970708
【裁判案由】    毒品危害防制條例
【裁判全文】
臺灣板橋地方法院刑事判決              97年度易字第1752號
聲  請  人  臺灣板橋地方法院檢察署檢察官
被      告  甲○○
                    （因另案於臺灣宜蘭監獄執行中）
上列被告因違反毒品危害防制條例案件，經檢察官聲請以簡易判
決處刑（96年度毒偵字第8668、8669號），本院認不宜以簡易判
決處刑，改依通常程序審理並判決如下：
    主  文
甲○○施用第二級毒品，累犯，處有期徒刑捌月，扣案之甲基安
非他命壹包（驗餘毛重壹點肆捌肆公克）沒收銷燬之；又施用第
二級毒品，累犯，處有期徒刑捌月，扣案之甲基安非他命壹包（
驗餘毛重零點參捌捌公克）沒收銷燬之；應執行有期徒刑壹年，
扣案之甲基安非他命貳包（驗餘共毛重壹點捌柒貳公克）均沒收
銷燬之。
    事  實
一、甲○○前於民國88年間因施用毒品案件，經法院裁定送觀察
    、勒戒後，認無繼續施用毒品之傾向，由臺灣板橋地方法院
    檢察署檢察官於88年3 月19日以88年度偵字第5403號處分不
    起訴確定；又於88年間因施用毒品案件，經法院裁定送觀察
    、勒戒後，認有繼續施用毒品之傾向，再經法院裁定令入戒
    治處所施以強制戒治，嗣法院裁定停止戒治付保護管束，於
    89年9 月27日保護管束期滿，視為強制戒治執行完畢，並經
    本院以88年度易字第4023號判決處有期徒8 月確定；又於94
    年8 月間因施用毒品案件經本院以95年度簡字第2007號判決
    處有期徒刑6 月，如易科罰金以銀元300 元折算1 日確定，
    於95年7 月14日易科罰金執行完畢（本件因此構成累犯）；
    又於95年間因施用毒品案件經本院以95年度易字第2096號判
    決處有期徒刑7 月確定，嗣經本院以96年度聲減字第1661號
    裁定減為有期徒刑3 月又15日確定；又因於96年2 月13日施
    用第二級毒品，經本院以96年度易字第922 號判決處有期徒
    刑10月，減為有期徒刑5 月，並經臺灣高等法院以96年度上
    易字第2580號判決駁回上訴確定（現在執行中）。詎其不知
    悔改，基於施用第二級毒品甲基安非他命（檢察官聲請簡易
    判決處刑書誤載為安非他命）之犯意，於96年5 月12日晚上
    8 、9 時許，在臺北縣永和市○○路75巷4 弄20號5 樓住處
    ，以將甲基安非他命置於玻璃球（未扣案）內以火燒烤成煙
    霧狀後吸食之方法，施用甲基安非他命1 次；又另行起意，
    基於施用第二級毒品甲基安非他命之犯意，於96年5 月17日
    凌晨，在上址其住處，以上揭相同方法，施用甲基安非他命
    1 次。嗣於96年5 月17日凌晨4 時30分許，在臺北縣永和市
    ○○路與信義路口為警查獲並扣得甲○○於96年5 月12日施
    用後剩餘之甲基安非他命1 包（原毛重1.5 公克，嗣鑑定時
    取樣0.016 公克用罄，驗餘毛重1.484 公克）；又於96年5
    月19日下午5 時30分許，在臺北縣永和市○○路與中興街口
    為警查獲並扣得甲○○於96年5 月17日施用後剩餘之甲基安
    非他命1 包（原毛重0.4 公克，鑑定時取樣0.01 2公克用罄
    ，驗餘毛重0.388 公克）。
二、案經臺北縣政府警察局新店分局報請臺灣板橋地方法院檢察
    署檢察官偵查後聲請以簡易判決處刑。
    理  由
一、上揭事實，迭據被告甲○○於警詢、偵查及本院審理時坦承
    不諱；又被告兩次為警查獲後所採集之尿液檢體，經台灣檢
    驗科技股份有限公司以氣相層析質譜儀法鑑定結果，均呈甲
    基安非他命陽性反應，有臺北縣政府警察局新店分局偵辦毒
    品危害防制條例案被移送者姓名及代碼對照表（檢體編號：
    G106172 及G106180） 暨上開公司出具之濫用藥物尿液檢驗
    報告（報告編號：CH/2007/60207 及CH/2007/50897） 各2
    份在卷可稽；又警方於96年5 月17日凌晨4 時30分許，在臺
    北縣永和市○○路與信義路口扣得被告所持有之結晶物質1
    包，經台灣檢驗科技股份有限公司鑑定結果，呈甲基安非他
    命陽性反應，原毛重1.5 公克，鑑定時取樣0.016 公克用罄
    ，驗餘毛重1.484 公克，亦有該公司出具之濫用藥物檢驗報
    告（報告編號：CH/2007/A1261）1份在卷可憑；又警方於96
    年5 月19日下午5 時30分許，在臺北縣永和市○○路與中興
    街口扣得被告所持有之結晶物質1 包，經台灣檢驗科技股份
    有限公司鑑定結果，呈甲基安非他命陽性反應，原毛重0.4
    公克，鑑定時取樣0.012 公克用罄，驗餘毛重0.388 公克，
    亦有該公司出具之濫用藥物檢驗報告（報告編號：CH/2007/
    50941）1份在卷可憑。綜上所述，被告之自白與事實相符，
    本案事證明確，被告犯行堪以認定。
二、按92年7 月9 日修正之毒品危害防制條例刪除2 犯及3 犯之
    規定，一改修法前繁雜之處遇程序，僅將施用毒品者簡化區
    分為初犯、再犯，並認施用毒品者係屬病患性犯人，以觀察
    、勒戒戒除其身癮，並以強制戒治去除其心癮。經觀察、勒
    戒或強制戒治執行完畢釋放後，若係5 年後再犯該條例第10
    條施用毒品罪者，與同條例第20條第1 項、第2 項關於「初
    犯」之處理方式相同，檢察官應先聲請法院裁定令被告入勒
    戒處所觀察、勒戒，並視有無繼續施用毒品傾向，決定應予
    釋放、為不起訴之處分，或應聲請法院裁定令入勒戒處所強
    制戒治；若係5 年內「再犯」同條例第10條施用毒品罪者，
    依同條例第23條第2 項規定，檢察官則應依法追訴。觀諸該
    條例第20條第3 項之修正理由：「觀察、勒戒或強制戒治五
    年後再犯者，顯見前所實施之觀察、勒戒或強制戒治已足以
    遮斷其施用毒品之癮，為期自新及協助其戒除毒癮，對此五
    年後再犯者，爰明定仍適用初犯之規定，先經觀察、勒戒、
    強制戒治之程序」及同條例第23條第2 項之修正理由：「為
    配合簡化施用毒品犯之刑事處遇程序，並鑑於經觀察、勒戒
    或強制戒治執行完畢釋放後五年內再犯者，其再犯率甚高，
    原據以實施之觀察、勒戒及強制戒治既已無法收其實效，自
    應施以刑事處遇」，顯然如施用毒品者係前經觀察、勒戒或
    強制戒治等治療程序執行完畢5 年後，始再施用毒品之「初
    犯」，因前所執行之觀察、勒戒或強制戒治已足收戒除毒癮
    之效，自應重新執行觀察、勒戒或強制戒治等治療程序，並
    於治療程序執行完畢後，由檢察官為不起訴處分，毋庸對之
    追訴處罰；反之，在「再犯」之情形，因其先前所為治療程
    序顯未能收戒斷毒癮之效，且考量施用毒品者之再犯率偏高
    ，乃簡化其刑事處遇程序，而逕予追訴處罰，不再施以治療
    程序。參酌上開立法理由，修正毒品危害防制條例就施用毒
    品者，祇於「初犯」及「五年後再犯」二種情形，有其追訴
    條件之限制，即須於初犯經觀察、勒戒或強制戒治釋放後，
    5 年內均無施用毒品之行為，始能認其前所實施之觀察、勒
    戒或強制戒治已足遮斷毒癮，而得於5 年後再犯時，再予適
    用初犯之規定，重行觀察、勒戒等程序。倘5 年內已經再犯
    ，被依法追訴處罰，縱其第3 次（或第3 次以上）施用毒品
    之時間在初犯釋放5 年以後，即與「五年後再犯」之情形有
    別，且因已於「五年內再犯」，顯見其再犯率甚高，原實施
    觀察、勒戒或強制戒治，已無法收其實效，而無5 年戒斷期
    之存在，自無再經觀察、勒戒及強制戒治之必要，應由檢察
    官逕行起訴，始符新法修正之本旨（參照最高法院95年度台
    非字第59號判決、同院95年度台非字第65號判決）。查被告
    甲○○有事實欄第1 段所載曾因施用毒品經觀察勒戒、強制
    戒治及法院判處罪刑之紀錄，有臺灣高等法院被告前案紀錄
    表在卷可考，則被告既曾於觀察勒戒、強制戒治執行完畢釋
    放後5 年內再因施用毒品經判刑確定，揆諸上開說明，本件
    被告施用毒品之行為，與毒品危害防制條例第20條第3 項所
    規定「五年後再犯」之情形不合，自應依法追訴處罰。
三、按甲基安非他命係毒品危害防制條例第2 條第2 項第2 款規
    定之第二級毒品。核被告甲○○先後兩次施用甲基安非他命
    之行為，均係犯毒品危害防制條例第10條第2 項之施用第二
    級毒品罪。又被告施用毒品前、後持有甲基安非他命之低度
    行為，為其施用之高度行為所吸收，不另論罪。被告先後兩
    次施用甲基安非他命之行為，犯意各別，行為互殊，應分論
    併罰。又被告有事實欄第1 段所載曾受有期徒刑執行完畢之
    紀錄，有臺灣高等法院被告前案紀錄表在卷可按，其於有期
    徒刑之執行完畢後5 年內，故意再犯本件有期徒刑以上之罪
    ，為累犯，均應依法加重其刑。爰審酌被告迭次因施用毒品
    經觀察勒戒、強制戒治及法院判處罪刑，仍不知戒除施用毒
    品之惡習，顯見其自制力薄弱、漠視法紀，惟其犯行係戕害
    自身，對社會治安危害非鉅，暨其犯罪之動機、目的、手段
    、犯罪後坦承犯行、態度良好等一切情狀，分別量處如主文
    所示之刑，並依法定其應執行之刑。扣案之甲基安非他命2
    包，分別驗餘毛重1.484 公克及0.388 公克，係被告分別於
    96 年5月12日及同年月17日施用甲基安非他命後剩餘之物，
    業據被告供明在卷，且係當場查獲之毒品，因包裝袋內之毒
    品與其外包裝袋難以完全析離，均應依毒品危害防制條例第
    18條第1 項前段之規定宣告沒收銷燬之。
據上論斷，應依刑事訴訟法第452條、第299條第1項前段，毒品
危害防制條例第10條第2項、第18條第1項前段，刑法第11條前段
、第47條第1項、第51條第5款，判決如主文。
本案經檢察官黃佳權到庭執行職務。
中    華    民    國    97    年    7     月    8     日
                  刑事第九庭    法  官  樊季康
以上正本證明與原本無異
本件如得上訴，而如不服本件判決，得自收受判決送達之日起10
日內敘明上訴理由，向本院提出上訴書狀，上訴於第二審法院。
                                書記官  梁宜庭
中    華    民    國    97    年    7     月    9     日
附錄本案論罪科刑主要法條：
毒品危害防制條例第10條
施用第一級毒品者，處 6 月以上 5 年以下有期徒刑。
施用第二級毒品者，處 3 年以下有期徒刑。


司法院資訊處製作；財團法人民間司法改革基金會備份。
